【裁判字號】    99,台上,5187
【裁判日期】    990819
【裁判案由】    違反毒品危害防制條例
【裁判全文】
最高法院刑事判決            九十九年度台上字第五一八七號
上  訴  人  甲○○
上列上訴人因違反毒品危害防制條例案件，不服台灣高等法院中
華民國九十七年十一月十九日第二審判決（九十七年度上訴字第
四七０一號，起訴案號：台灣板橋地方法院檢察署九十六年度偵
字第四二０七號），提起上訴，本院判決如下：
    主  文
上訴駁回。
    理  由
按刑事訴訟法第三百七十七條規定，上訴於第三審法院，非以判
決違背法令為理由，不得為之。是提起第三審上訴，應以原判決
違背法令為理由，係屬法定要件。如果上訴理由書狀並未依據卷
內訴訟資料，具體指摘原判決不適用何種法則或如何適用不當，
或所指摘原判決違法情事，顯與法律規定得為第三審上訴理由之
違法情形，不相適合時，均應認其上訴為違背法律上之程式，予
以駁回。至原判決究有無違法，與上訴是否以違法為理由係屬二
事。本件上訴人甲○○上訴意旨略稱：原判決未說明鄭國煒於檢
察官偵查中之陳述有何「顯不可信情況」等外部情況事由及其依
據，即認該陳述有證據能力，顯已違法。且復未具體說明卷內何
項證據之證據能力為上訴人及其原審辯護人所不爭執，即率認有
證據能力，亦與證據法則有違。又原判決並未載明上訴人取得第
二級毒品安非他命之價格數量，以計算其營利之依據，亦未說明
有以營利為目的販賣毒品之理由，僅以擬制之方法推測上訴人以
營利為目的，判決理由不備。再者，上訴人於警詢及偵查中所述
並不相符，則其於警詢時之供述是否出於自由意志，亦有可議。
而鄭國煒之陳述先後不符，其陳述之憑信性，亦難為憑。另販賣
毒品為集合犯之包括一罪，原審論以數罪，亦有違法。況上訴人
於原審已聲請傳喚證人鄭國煒及陳勇成、黃金福等人，原審未予
傳喚，亦有調查職責未盡之違誤云云。惟查，證據之取捨，為事
實審法院之職權。證人之陳述有部分前後不符，或相互間有所歧
異時，究竟何者為可採，法院本得依其確信自由判斷，若其基本
事實之陳述與真實性無礙時，仍非不得予以採信，茍未違背經驗
法則或論理法則，即難遽指為違法，非謂一有不符或矛盾，即應
認其全部均為不可採信。從而證人之證言先後縱有差異，事實審
法院依憑其等之供述，斟酌其他證據，本於經驗法則與論理法則
，取其認為真實之一部，作為判決之證據，自屬合法，難謂所認
事實與供述證據之部分不符，即指判決有證據上理由矛盾之違法
。本件證人鄭國煒於偵審中所為之先後證述，雖有不一，但原判
決已就相關事證詳加調查論列，復綜合上訴人之部分自白、卷附
上訴人所使用之0000000000號行動電話之雙向通聯紀
錄、台北市政府警察局九十六年五月十四日北市鑑毒字第一二二
號鑑驗通知書及扣案之甲基安非他命十包等證據，參互斟酌判斷
，再審酌上訴人於警詢時坦承警方當場在7-11的巧克力貨架上查
獲其放置之安非他命一包，其並自行在內衣內拿出剩餘之安非他
命九包。該十包安非他命皆名為「楊天賜」者所寄放。其是替「
楊天賜」拿毒品給要買之人。每次有人向其要拿毒品，「楊天賜
」都會問其在何處，並要其幫忙送毒品，其拿到錢後，隨即把錢
交給「楊天賜」。「楊天賜」每二、三天會打電話並拿一些毒品
寄在其身上，並表示如果有人要毒品就可以先賣，再把錢交還給
「楊天賜」等情。又上訴人本身即有施用安非他命，對於安非他
命價格昂貴，取得不易，且毒品交易為政府檢警機關嚴予取締之
犯罪，法律並就此懸有重典處罰，當知之甚稔，則上訴人將安非
他命販賣給他人，若非有利可圖，豈有冒險交付之意願等情，因
而認定上訴人確有上揭犯行，係合乎推理之邏輯規則，尚非原審
主觀之推測，核與經驗及論理法則並不相違背，且非僅憑鄭國煒
之證言，即為上訴人不利之認定，亦難認有何採證及證據上理由
矛盾之違法情事。而刑事訴訟法第一百五十九條之一第二項規定
：「被告以外之人於偵查中向檢察官所為之陳述，除顯有不可信
之情況者外，得為證據。」已揭示被告以外之人於偵查中向檢察
官所為之陳述，原則上為有證據能力，僅於顯有不可信之情況，
始例外否定其得為證據。依卷內資料，證人鄭國煒於檢察官訊問
時已經具結（見偵查卷第六五頁）；於第一審審理時並已傳喚到
庭，使上訴人及其辯護人有行使反對詰問權之機會（見第一審卷
第一一三至一二七頁、第一九五至一九七頁）。揆諸上開規定，
鄭國煒於偵查中之陳述，卷內既別無具有顯不可信之事證存在，
原判決認為有證據能力，即無不合。又上訴人於原審僅主張鄭國
煒於警詢及偵查中之陳述無證據能力，對於其他卷內證據則不與
焉（見原審卷第十八、四七頁），而原判決已於理由內說明鄭國
煒於警詢時之陳述無證據能力，於檢察官偵查中之陳述則有證據
能力之理由，雖疏未具體說明卷內其他何項證據之證據能力為上
訴人及其原審辯護人所不爭執，而有欠周全之微疵，然原判決認
定上訴人有販賣第二級毒品之犯行，其所引用之證據均非無證據
能力，是上開微疵尚不致動搖原審上述事實認定，於判決結果不
生影響，亦不能指為違法，而據為提起第三審上訴之適法理由。
又多次販賣安非他命如何非屬集合犯之包括一罪；上訴人於警詢
時之供述何以係出於自由意志等情，亦據原判決於理由內逐一闡
述甚詳（見原判決第三、十四頁，理由壹、一之(二)、貳之四），
核無不合。上訴意旨無視於原判決此部分論述，仍執陳詞，重為
爭辯，亦與法律所規定得上訴第三審之理由不相適合。另審判期
日調查之證據，係指與待證事實有重要關係，在客觀上顯有調查
必要性之證據而言，故其範圍並非漫無限制，必其證據與判斷待
證事實之有無，具有關聯性，得據以推翻原判決所確認之事實，
而為不同之認定，若所證明之事項已臻明瞭，當事人聲請調查之
證據，僅在延滯訴訟，自屬欠缺其調查之必要性，原審未依聲請
為無益之調查，尚無違法可言。上訴人於原審雖聲請傳喚鄭國煒
及陳勇成、黃金福等人，以查明上訴人及鄭國煒警詢時之陳述是
否受警察所誘導。但上訴人於警詢時之陳述，如何係出於自由意
志，而未受警察所誘導等情，已據第一審勘驗警詢錄音帶無訛（
見第一審卷第八二至九五頁），且第一審復已傳喚鄭國煒，使上
訴人及其辯護人有行使反對詰問權之機會；原判決更已敘明鄭國
煒於警詢時之陳述無證據能力之理由，而未採為上訴人不利認定
之依據，原審因認本件事證已明，無傳喚之必要，而未依上訴人
之聲請傳喚上述證人，雖疏未說明無傳喚必要之理由而有不周全
之微疵，但於判決結果顯無影響，亦無審判期日應調查證據而未
調查之違法可言。依上揭說明，本件上訴為違背法律上之程式，
應予駁回。
據上論結，應依刑事訴訟法第三百九十五條前段，判決如主文。
中    華    民    國  九十九  年    八    月   十九   日
                      最高法院刑事第二庭
                          審判長法官  莊  登  照
                                法官  陳  世  淙
                                法官  徐  昌  錦
                                法官  許  錦  印
                                法官  呂  丹  玉
本件正本證明與原本無異
                                      書  記  官
中    華    民    國  九十九  年    八    月  二十三  日
                                                      Q

司法院資訊處製作；財團法人民間司法改革基金會備份。
